【裁判字號】    97,訴,1658
【裁判日期】    970812
【裁判案由】    違反毒品危害防制條例
【裁判全文】
臺灣彰化地方法院刑事判決              97年度訴字第1658號
公  訴  人  臺灣彰化地方法院檢察署檢察官
被      告  甲○○原名王麗春.
                      37號
                    現另案在臺灣彰化監獄彰化分監執行中
選任辯護人  陳隆天律師
上列被告因違反毒品危害防制條例案件，經檢察官提起公訴（九
十七年度偵字第二一二○號），本院判決如下：
    主  文
甲○○販賣第二級毒品，累犯，處有期徒刑柒年拾月，扣案如附
表編號一所示之物均沒收銷燬之，另扣案如附表編號二至七所示
之物均沒收。
    事  實
一、甲○○前因施用第二級毒品案件，經臺灣臺中地方法院以九
    十三年度易字第五七九號判處有期徒刑六月確定，因施用第
    一級毒品案件，經臺灣臺中地方法院以九十三年度訴字第八
    七五號判處有期徒刑七月，嗣經上訴，再由臺灣高等法院臺
    中分院以九十四年度上更一字第五四號駁回上訴而確定，因
    贓物案件，經臺灣臺中地方法院以九十三年度中簡字第一二
    ○三號判處有期徒刑四月確定，上開案件，再經臺灣高等法
    院臺中分院以九十四年度聲字第四○五號裁定合併定其應執
    行之刑為有期徒刑一年二月確定，嗣經送監執行，於民國九
    十四年九月三十日因縮刑期滿而執行完畢；又因施用第二級
    毒品案件，經臺灣臺中地方法院以九十六年度易字第二五三
    六號判處有期徒刑六月確定，後經該院以九十六年度聲減字
    第八五○四號裁定減為有期徒刑三月確定，因施用第一級毒
    品、第二級毒品案件，經臺灣臺中地方法院以九十六年度訴
    字第三四六五號分別判處有期徒刑四月又十五日、四月，應
    執行有期徒刑七月確定，因施用第二級毒品案件，經臺灣臺
    中地方法院以九十六年度簡字第一三○一號判處有期徒刑六
    月確定，上開案件，於九十七年四月十七日送監接續執行，
    現仍在臺灣彰化監獄彰化分監執行中。詎甲○○仍不知警惕
    ，明知甲基安非他命為毒品危害防制條例第二條第二項第二
    款所列管之第二級毒品，不得非法販賣，竟仍基於意圖販賣
    第二級毒品甲基安非他命以營利之單一犯意，先於九十七年
    二月上旬某日，以其所持用門號0000000000、0
    000000000號行動電話，撥打丙○○（另由檢警偵
    辦中，尚未破獲）所持用門號0000000000、00
    00000000號聯繫販入第二級毒品甲基安非他命事宜
    後，在苗栗縣頭份鎮某處，以新臺幣（下同）十二萬元之價
    格，向丙○○販入第二級毒品甲基安非他命七十公克；復承
    前揭犯意，於同月二十八日晚上九時許，以相同方式與丙○○聯繫販入第二級毒品甲基安非他命事宜後，在苗栗縣頭份
    鎮國道一號高速公路頭份交流道附近，以三十萬元之價格，
    接續向丙○○販入第二級毒品甲基安非他命一百四十公克（
    起訴書誤載為一百八十公克）；甲○○於販入第二級毒品甲
    基安非他命後，再以電子磅秤將第二級毒品甲基安非他命分
    裝至夾鏈袋內，以供日後販賣予不特定之購買毒品者，而從
    中牟利。嗣於九十七年三月一日凌晨零時四十五分許，因另
    案通緝，在彰化縣花壇鄉○○村○○路十五號一樓夏威夷汽
    車旅館第二○二室，為警逮捕而當場查獲，並扣得欲供販賣
    而未及販出如附表編號一所示之第二級毒品甲基安非他命，
    及其所有、供其販賣第二級毒品甲基安非他命所用如附表編
    號二至四、六、七所示之物、供其犯罪預備如附表編號五所
    示之物，而查悉上情。
二、案經海岸巡防署巡防總局中部地區巡防局移送及臺中縣警察
    局豐原分局報告臺灣彰化地方法院檢察署檢察官偵查起訴。
    理  由
一、訊據被告甲○○固坦承確曾於上開時間、地點，接續向丙○○購買上開數量、金額之第二級毒品甲基安非他命，以及扣
    案如附表所示之物，均為其所有之事實，然矢口否認有何販
    賣第二級毒品之犯行，辯稱：伊購買第二級毒品甲基安非他
    命，係供自己施用，沒有要販賣給他人之意圖；伊一天大約
    施用甲基安非他命十次，一天大約施用一、二公克云云。然
    查：
  (一)上開事實，除經被告於警詢（偵卷一第十三至二三頁，偵卷
    二第二至四、四五至四八頁，偵卷三第二一至三一頁）、偵
    訊（偵卷一第一○七至一○九頁，偵卷二第十七、二四至二
    六、六七、六八頁）、本院準備程序及審理（本院卷第四四
    至四七、一一二至一一五頁）時，供述部分犯行外，並有查
    獲現場照片八幀（偵卷一第六二至六五頁）、門號0000
    000000號行動電話受話號碼、發話號碼一紙（偵卷一
    第七二頁）及照片六幀（偵卷一第八五、八六頁）、門號0
    000000000號行動電話雙方通聯料查詢結果一份（
    偵卷三第四三、四四頁）在卷可稽，以及如附表所示之物扣
    案為憑。另扣案之結晶體八包，經送內政部警政署刑事警察
    局鑑定結果，確含甲基安非他命成分，取樣合計○點三八公
    克，驗餘毛重合計一七一點七八公克，空包裝總重十一點三
    四公克，此有內政部警政署刑事警察局九十七年三月十一日
    刑鑑字第○九七○○三一九○四號鑑定書一紙（偵卷二第三
    三頁）在卷可按。
  (二)被告雖辯稱：伊購買第二級毒品甲基安非他命，係供自己施
    用，沒有要販賣給他人之意圖；伊一天大約施用甲基安非他
    命十次，一天大約施用一、二公克云云。惟按正常人之甲基
    安非他命最低致死劑量則為一公克，若單次使用超過此劑量
    ，即有致命之可能性，惟久用成癮者對該等藥物產生耐受性
    ，其程度因個人體質、使用頻率與接觸時間長短而異，可使
    其致死量增至數倍或十倍以上；又成癮之甲基安非他命使用
    者，使用劑量為每天二點五至二五毫克，有行政院衛生署管
    制藥品管理局九十三年十二月二十二日管宣字第○九三○○
    一二二五一號函可佐。本件扣案之甲基安非他命含取樣部分
    重量合計為一七二點一六公克，此有上開內政部警政署刑事
    警察局鑑定書一紙在卷可考，縱採上開成癮者最高使用量之
    標準，即甲基安非他命每天使用量為二五毫克（○點○二五
    公克），則扣案之甲基安非他命可供被告使用達六千八百八
    十六日，顯見被告所購入之甲基安非他命數量，已遠高於一
    般施用毒品者為供自己施用所購入之數量甚明。況且，被告
    於九十七年三月一日偵訊時即自承：「（妳平均多久施用一
    次海洛因及安非他命？）海洛因很少，安非他命平均一天一
    次。」等語（偵卷一第一○七頁），足徵被告上開所辯，顯
    係事後卸責之詞，不足採信。
  (三)被告另辯稱：分裝袋是因伊請乙○○幫忙餵狗，用來分裝狗
    飼料云云。然扣案之甲基安非他命八包，其中毛重為三六點
    四公克、三六點三公克、三五點九公克、十七點二公克、三
    六點二公克、三點五公克等六包之外包裝，均為大型夾鏈袋
    ，毛重三點○公克之外包裝，為中型、有圖案之夾鏈袋，毛
    重二點一公克之外包裝，為小型夾鏈袋，此有扣押物品目錄
    表一紙（偵卷一第三五頁）、毒品照片八幀（偵卷一第四九
    頁）附卷可稽，並與扣案如附表編號五所示夾鏈袋之外觀、
    大小、型式均相符合。再參以證人乙○○於本院審理時證稱
    ：「（除了當天被告叫你去抓狗，以前有無幫被告去抓狗或
    是養狗的經驗？）以前有幫她養狗，養過三、四次。」「（
    飼料是何人提供？）她有就交給我，沒有就請我幫她買。」
    「（她如何交給你？）她用袋子分好，用夾鏈袋。」「（每
    次都這樣分嗎？）沒有。剛開始她怕我不知道這樣分，後來
    她叫我自己買，就沒有這樣分，被告出門就會拿一小包、一
    小包，不會帶整袋。」等語（本院卷第一一○頁），證人乙○○既曾多次為被告養狗，並有自行購買、分配狗飼料之經
    驗，對於被告所飼養之狗每日食量，自應知悉甚詳，被告豈
    有先以夾鏈袋分裝狗飼料後，再交給乙○○飼養之必要。再
    參以被告於九十七年三月一日為警逮捕時，另扣得如附表編
    號四之電子磅秤一臺，益徵被告確有以電子磅秤、夾鏈袋分
    裝第二級毒品甲基安非他命之情事甚明。被告上開辯詞，亦
    難採取。
  (四)再者，甲基安非他命係物稀昂貴、容易受潮之物品，被告既
    無法在短期內施用如此鉅量之甲基安非他命，豈有可能單純
    僅為供自己施用，即購入大量之甲基安非他命，而甘冒毒品
    招致受潮耗損之風險。況且，我國查緝甲基安非他命之施用
    或販賣一向執法甚嚴，對於販賣甲基安非他命者尤科以重度
    刑責，且甲基安非他命屬量微價高，販賣者率有暴利可圖，
    茍非意圖販賣營利，一般人焉有甘冒重度刑責而購入大量毒
    品之可能，堪認被告確係基於意圖販賣甲基安非他命以營利
    之犯意，始販入大量之甲基安非他命無疑。
  (五)綜上所述，本件事證明確，被告販賣第二級毒品甲基安非他
    命之犯行，應堪認定。
二、按販賣毒品罪，並不以販入之後復行賣出為構成要件，只須
    以營利為目的將毒品購入或將之賣出，有一於此，其犯罪即
    已完成。至意圖販賣而持有毒品罪，則係行為人原無販賣營
    利之意圖，於購入或因其他原因取得毒品後，始另行起意販
    賣營利者而言（最高法院九十五年度臺上字三五七四號判決
    意旨參照）。本件被告既基於意圖販賣第二級毒品以營利之
    犯意，而販入第二級毒品，縱無證據足資證明被告已有販出
    第二級毒品之行為，仍應成立販賣第二級毒品罪；是核被告
    所為，係犯毒品危害防制條例第四條第二項之販賣第二級毒
    品罪。公訴人認被告係犯毒品危害防制條例第五條第二項之
    意圖販賣而持有第二級毒品罪，尚有未洽，惟起訴之社會基
    本事實既屬相同，本院自應依法變更起訴法條。又被告因販
    賣第二級毒品，而持有該級毒品，其持有之低度行為，應為
    販賣之高度行為所吸收，不另論罪。又被告基於意圖販賣第
    二級毒品以營利之單一犯意，接續二次販入第二級毒品之行
    為，屬接續犯，為包括一罪。末查，被告前因施用第二級毒
    品案件，經臺灣臺中地方法院以九十三年度易字第五七九號
    判處有期徒刑六月確定，因施用第一級毒品案件，經臺灣臺
    中地方法院以九十三年度訴字第八七五號判處有期徒刑七月
    ，嗣經上訴，再由臺灣高等法院臺中分院以九十四年度上更
    一字第五四號駁回上訴而確定，因贓物案件，經臺灣臺中地
    方法院以九十三年度中簡字第一二○三號判處有期徒刑四月
    確定，上開案件，再經臺灣高等法院臺中分院以九十四年度
    聲字第四○五號裁定合併定其應執行之刑為有期徒刑一年二
    月確定，嗣經送監執行，於九十四年九月三十日因縮刑期滿
    而執行完畢，此有臺灣彰化地方法院檢察署刑案資料查註紀
    錄表及臺灣高等法院被告前案紀錄表各一份在卷可稽，其於
    受有期徒刑執行完畢後，五年以內故意再犯本件有期徒刑以
    上之罪，為累犯，除法定本刑為無期徒刑部分，依法不得加
    重外，其法定本刑為有期徒刑、罰金刑部分，應依刑法第四
    十七條第一項規定，加重其刑。另犯毒品危害防制條例第四
    條第二項販賣第二級毒品罪，供出毒品來源，因而破獲者，
    依同條例第十七條規定，固得減輕其刑，然必須供出毒品來
    源，並因而破獲者，始有該項規定之適用（最高法院九十五
    年度臺上字第五四五號判決意旨參照）。本件被告於偵查中
    ，雖供出係向丙○○購買第二級毒品甲基安非他命，然因丙○○行蹤不定，致檢警無法執行查緝作為，迄今尚未因而據
    以破獲丙○○販賣第二級毒品等情，此有行政院海岸巡防署
    海岸巡防總局中部地區巡防局九十七年五月五日彰化機字第
    ○九七○○○六五八八號函及隨函檢送之職務報告（偵卷三
    第七○至七四頁）、丙○○之臺灣高等法院被告前案紀錄表
    （本院卷第六一至六八頁）各一份在卷可佐，被告自不符上
    開得減輕其刑之要件，附此敘明。爰審酌被告明知毒品不僅
    殘害施用者自身健康，其因施用毒品而散盡家財、連累家人
    ，或為購買毒品鋌而走險者，更不可勝計，竟為謀個人私利
    ，基於意圖販賣毒品以營利之犯意，而販入大量毒品，及其
    犯罪之手段、素行、販入後未及販出、生活狀況、智識程度
    ，暨犯罪後猶飾詞以辯，顯無悔意等一切情狀，量處如主文
    所示之刑。
三、按毒品危害防制條例第十八條第一項規定，得諭知沒收並銷
    燬之者，以查獲之第一、二級毒品及專供製造或施用毒品之
    器具為限，並不及於毒品之外包裝。而毒品外包裝既係用於
    包裹毒品，防其裸露、潮濕，便於攜帶販賣，亦係供販賣毒
    品所用之物，應依毒品危害防制條例第十九條第一項之規定
    宣告沒收之，方屬適法（最高法院九十二年度臺上字第一二
    八八號判決意旨參照）。又毒品危害防制條例第十九條第一
    項規定，犯第四條之罪者，其供犯罪所用或因犯罪所得之財
    物，均沒收之，如全部或一部不能沒收時，追徵其價額或以
    其財產抵償之。但該條項並無如同條例第十八條第一項所定
    「不問屬於犯人與否，沒收之」之明文，自屬相對沒收主義
    之立法。是其應沒收之物，應以屬被告所有者為限（最高法
    院九十五年度臺上字第三○五號判決意旨參照）。再毒品危
    害防制條例第十九條第一項固規定，犯該條例第四條之罪者
    ，其供犯罪所用或因犯罪所得之財物，均沒收之，但不及於
    供犯罪預備之物。倘係供犯罪預備之物，以屬犯罪行為人者
    為限，始得依刑法第三十八條第一項第二款規定諭知沒收（
    最高法院九十五年度臺上字第六一○二號判決意旨參照）。
    經查：
  (一)扣案如附表編號一所示之第二級毒品甲基安非他命，均為毒
    品危害防制條例第二條第二項第二款所稱之第二級毒品，均
    應依毒品危害防制條例第十八條第一項前段規定，沒收銷燬
    之。
  (二)扣案如附表編號二至四、六、七所示之物，均係被告所有、
    供其販賣第二級毒品犯罪所用之物，均應依毒品危害防制條
    例第十九條第一項規定，宣告沒收。
  (三)扣案如附表編號五所示之物，均係被告所有、供其販賣第二
    級毒品犯罪預備而尚未使用之物，均應依刑法第三十八條第
    一項第二款規定，宣告沒收。
  (四)至於扣案如附表編號八、九所示之ＳＩＭ卡各一片，門號申
    設人為ＳＡＥＮＧＳＡＬＡ  ＰＨＡＹＵ，此有雙向通聯資
    料查詢單一紙（偵卷三第四三頁）在卷可佐，上開行動電話
    門號申設人既均非被告，則該二片ＳＩＭ卡即非屬被告所有
    之物，均不得宣告沒收；另扣案之杓子、ＮＯＫＩＡ牌Ｎ７
    ３型行動電話（內裝門號0000000000號ＳＩＭ卡
    一片）、ＬＧ牌行動電話（內裝門號0000000000
    號ＳＩＭ卡一片）、ＳＯＮＹＥＲＩＣＳＳＯＮ牌Ｋ８○○
    型行動電話、玻璃球吸食器各一支、現金二萬四千七百元，
    雖均屬被告所有，然被告既否認係供其犯本案所用之物，或
    因本案犯罪所得之物，復查無積極事證足資證明，且非屬違
    禁物，亦不得宣告沒收。
據上論斷，應依刑事訴訟法第二百九十九條第一項前段、第三百
條，毒品危害防制條例第四條第二項、第十八條第一項前段、第
十九條第一項，刑法第十一條前段、第四十七條第一項、第三十
八條第一項第二款，判決如主文。
本案經檢察官蔡曉崙到庭執行職務。
中    華    民    國    97    年    8     月    12    日
                  刑事第六庭      審判長法官  王義閔
                                        法官  林欣苑
                                        法官  鄭舜元
以上正本證明與原本無異。
如不服本判決，應於判決送達後10日內，向本院提出上訴書狀，
上訴書狀應「敘述具體上訴理由」，並按他造當事人之人數附繕
本。「切勿逕送上級法院」。
中    華    民    國    97    年    8     月    12    日
                                     書記官  陳秀香
 附表：與本案有關之扣案物品
┌──┬────────────────────────┐
│編號│物品名稱及數量                                  │
├──┼────────────────────────┤
│一  │甲基安非他命八包（驗餘毛重合計一七一點七八公克）│
├──┼────────────────────────┤
│二  │裝放編號一甲基安非他命之外包裝袋八個（空包裝總重│
│    │十一點三四公克）                                │
├──┼────────────────────────┤
│三  │裝放甲基安非他命之鐵盒一個                      │
├──┼────────────────────────┤
│四  │電子磅秤一臺                                    │
├──┼────────────────────────┤
│五  │夾鏈袋二包                                      │
├──┼────────────────────────┤
│六  │ＮＯＫＩＡ牌Ｎ９５型行動電話（序號第三五四八三五│
│    │0000000000號）一支                    │
├──┼────────────────────────┤
│七  │ＳＯＮＹＥＲＩＣＳＳＯＮ牌行動電話（序號第三五四│
│    │00000000000000號）一支            │
├──┼────────────────────────┤
│八  │門號0000000000號ＳＩＭ卡一片（置放在編│
│    │號六之行動電話內）                              │
├──┼────────────────────────┤
│九  │門號0000000000號ＳＩＭ卡一片（置放在編│
│    │號七之行動電話內）                              │
└──┴────────────────────────┘
附錄：論罪科刑法條：
毒品危害防制條例第4條
製造、運輸、販賣第一級毒品者，處死刑或無期徒刑；處無期徒
刑者，得併科新臺幣1千萬元以下罰金。
製造、運輸、販賣第二級毒品者，處無期徒刑或7年以上有期徒
刑，得併科新臺幣7百萬元以下罰金。
製造、運輸、販賣第三級毒品者，處5年以上有期徒刑，得併科
新臺幣5百萬元以下罰金。
製造、運輸、販賣第四級毒品者，處3年以上10年以下有期徒刑
，得併科新臺幣3百萬元以下罰金。
製造、運輸、販賣專供製造或施用毒品之器具者，處1年以上7年
以下有期徒刑，得併科新臺幣1百萬元以下罰金。
前五項之未遂犯罰之。


司法院資訊處製作；財團法人民間司法改革基金會備份。
